臺灣高等法院民事裁定　　　　　　　　　　96年度抗字第34號
抗　告　人　甲○○
代　理　人　蔡順雄律師
　　　　　　簡嘉宏律師
相　對　人　乙○○
代　理　人　尤榮福律師
抗告人因與相對人間假扣押事件，對於中華民國95年10月4日臺
灣新竹地方法院95年度裁全字第2485號所為裁定提起抗告，本院
裁定如下：
    主  文
原裁定廢棄。
相對人於原法院之聲請駁回。
聲請及抗告費用由相對人負擔。
    理  由
一、相對人於原法院聲請及本院陳述意旨為：其為國光汽車客運
    股份有限公司（下稱國光客運）繼續1年以上持有已發行股
    份百分之3以上之股東，抗告人則為國光客運董事長，於民
    國94年間草率決策購買國光客運轉運站土地，價格高於市場
    應有之價值，且高於法院拍賣底價新台幣（下同）1億6千萬
    元，涉有背信罪嫌。因抗告人執行業務，致使國光客運受有
    損失，而國光客運之監察人沒有行使職權，少數股東之相對
    人自有必要於日後起訴而為主張，為恐相對人有脫產之虞，
    爰依民事訴訟法第522條、第523條之規定，願供擔保以代釋
    明，聲請就抗告人之財產於1千萬元之範圍內准予假扣押等
    語。
二、原法院依相對人提出之公司查詢資料、土地買賣契約書、國
    光客運函、台灣台北地方法院檢察署通知書等，認為相對人
    有相當之釋明，至於假扣押之原因雖未盡釋明之責，惟相對
    人既陳明願供擔保，可認足補釋明之欠缺，爰准許本件相對
    人以新台幣333萬4千元為抗告人供擔保後，得對抗告人之財
    產在1千萬元之範圍內予以假扣押。抗告意旨略以：相對人
    就假扣押之原因，未盡釋明之責，縱其願供擔保，亦不應准
    許假扣押等語，故聲請廢棄原裁定，駁回相對人假扣押之聲
    請。
三、按假扣押為保全程序之一種，係在本案訟爭尚未判決確定以
    前，預防將來債權人勝訴後，不能強制執行或難於執行而設
    。次按請求及假扣押之原因，應釋明之；前項釋明如有不足
    ，而債權人陳明願供擔保或法院認為適當者，法院得命提供
    相當之擔保後為假扣押。民事訴訟法第526條第1項、第2項
    規定甚明。所謂假扣押之原因，依同法第523條第1項規定，
    係指日後有不能強制執行或甚難執行之虞或應在外國為強制
    執行之情形，是債權人就假扣押之原因，依法有釋明之義務
    ，亦即須提出可使法院信其主張為真實之證據，必待釋明有
    所不足，而債權人陳明願供擔保或法院認為適當者，法院始
    得命提供相當之擔保後為假扣押，若債權人未釋明假扣押之
    原因，即不符假扣押之要件。
四、經查，本件相對人於原審及本院調查中，固就假扣押「債權
    」部分，提出公司查詢資料、土地買賣契約書、國光客運函
    、台灣台北地方法院檢察署通知書，為其釋明證據，然就假
    扣押之「原因」仍執陳詞，徒以恐抗告人脫產，日後有不能
    執行或甚難執行之虞等語而為主張，未見相對人提出可使法
    院信其主張為真實之假扣押原因證據，亦即其未盡釋明之義
    務，而非釋明有所不足，參酌上開說明，本件聲請不符假扣
    押之要件，不應准許。原法院既認為相對人就假扣押原因，
    未能盡釋明之責，即已不符假扣押之要件，豈能因相對人陳
    明願供擔保以代釋明，而認足以補釋明之欠缺，其遽而准為
    假扣押，自有未洽。從而抗告人聲請廢棄原裁定，應認為有
    理由。
五、據上論結，本件抗告為有理由，爰裁定如主文。
中　　華　　民　　國　　96　　年　　1 　　月　　31　　日
                    民事第10庭
                        審判長法　官  阮富枝
                              法  官  黃豐澤
                              法  官  陳財旺
正本係照原本作成。
本裁定除以適用法規顯有錯誤為理由，並經本院許可外，不得再
抗告。如提起再抗告，應於收受後10日內委任律師為代理人向本
院提出再抗告狀。並繳納再抗告費新台幣１千元。
中　　華　　民　　國　　96　　年　　2 　　月　　1 　　日
                              書記官  鄭淑昀
